臺灣新北地方法院板橋簡易庭民事簡易判決
111年度板簡字第1022號
原      告  蘇晉得即昱森地政士聯合事務所

訴訟代理人  劉輝雄  
被      告  僑福房屋經紀有限公司

法定代理人  許雲忠  
被      告  杰陽開發有限公司


法定代理人  賴岳民  
被      告  鄭朝杰  

            李佳陽  


上列當事人間請求返還保證金等事件，本院於民國111年10月31
日言詞辯論終結，判決如下：
    主      文
被告杰陽開發有限公司應給付原告新臺幣壹拾伍萬元，及自民國
一百一十一年四月二十三日起至清償日止，按週年利率百分之五
計算之利息。
原告其餘之訴駁回。
訴訟費用由被告杰陽開發有限公司負擔。
本判決原告勝訴部分得假執行。
    事實及理由
一、本件被告杰陽開發有限公司、鄭朝杰、李佳陽經合法通知，
    無正當理由未於最後言詞辯論期日到場，核無民事訴訟法第
    386條所列各款情形，爰依原告之聲請，由其一造辯論而為
    判決。
二、原告主張：
　㈠原告經營地政士(代書)事務所，主要業務為協助不動產相關
    權利義務之移轉、設定等，俟逢被告等人經營僑福房屋公司
    ，主要業務為房仲居間，其正導入「不動產買賣價金信託履
    約保證」制度，被告因需要具履保特約資格之地政士事務所
    協助其為客戶辦理不動產買賣之相關業務服務，乃與原告簽
    立特約地政士委任契約（下稱系爭契約），該契約於民國97
    年9月3日正式簽立，並於99年12月23日換約，於101年9月2
    日期滿。依照系爭契約第5條規定：「（一）為擔保本契約
    各種義務及損害賠償責任之確實履行，乙方同意於簽訂契約
    之同時提供下列各項擔保：1.現金新臺幣壹拾伍萬元整。2.
    面額新臺幣參佰萬元整之商業本票。（二）因乙方執行業務
    之故意或過失，造成客戶或甲方或甲方加盟店損害時，乙方
    應負完全賠償責任。甲方得逕以上述擔保執行賠償，乙方絕
    無異議。…（五）乙方得於本約期滿或按本約第一條第2項完
    成提前解約程序後，若未再續約且無任相關糾紛發生之情況
    下於結清相關費用後在約滿或約定之解約日後第九十日起，
    向甲方無息取回履約保證金。」，該契約至101年9月2日效
    期屆至而終約滿，因原告並無相關違約或與被告有任何服務
    上糾紛發生，故原告得請求被告返還履約保證金及本票之條
    件已經成就。又十數年來，原告訴諸各種管道請求被告返還
    上述服務保證金新臺幣（下同）15萬元及本票，均未獲正面
    回應，乃於110年10月19日特發存證信函催告之，亦不獲回
    覆。
  ㈡本契約雖由「僑福房屋新北市管理處」與原告簽訂，但究其
    實係由僑福房屋經紀有限公司(總公司)（下稱僑福公司）委
    由其在新北市之分部(新北市管理處)出面與原告訂立該契約
    ，訂約之時，同為被告之鄭朝杰、李佳陽二人即表明代表僑
    福總公司之身分而與原告簽約，並於契約正式簽立、再續後
    ，分別將該公司之特任地政士聘書交予原告，並亦隨即公告
    之，是可見被告僑福公司確於此契約之簽訂過程中居於授權
    人之地位，而對於其代理人「僑福房屋新北市管理處」應負
    民法第103條之授權人責任，對於原告，亦應負契約約滿後
    之保證金及本票返還責任。
  ㈢另該契約簽訂時，甲方之簽署人又為代表「僑福房屋新北市
    管理處」之「杰陽開發有限公司」（下稱杰陽公司），表示
    其已獲得僑福房屋經紀有限公司之授權，原告交付之款項15
    萬元及300萬元商票，亦交由杰陽公司(至於其是否轉交總公
    司僑福公司，係其內部委任權責歸屬事項，與原告無涉)，
    設該款項及本票若為杰陽公司自行留置，則被告杰陽公司應
    負約滿返還之責任，若為其當時之代表人鄭朝杰私自挪用，
    則因為被告鄭朝杰為杰陽公司之代表人(董事長)，故杰陽公
    司亦應負擔民法上表見代理第169條之授權人責任。被告鄭
    朝杰則另對原告應負擔民法第184條之侵權行為損害賠償責
    任或不當得利返還責任。
  ㈣被告李佳陽則於該契約續約時以總經理之身分於甲方之代表
    人處掛名簽署(彼時另一被告董事長鄭朝杰應處於不方便執
    行職務狀態而由其代理)，是該款項及本票若為被告李佳陽
    私自挪用，則因為被告李佳陽以代表人身份為杰陽開發公司
    於該續約契約上落款簽署，則杰陽公司亦應負擔民法上第16
    9條表見代理之授權人責任。被告李佳陽則另對原告負擔民
    法上侵權行為之損害賠償責任或不當得利返還責任。為此，
    爰依委任契約之法律關係，請求被告連帶賠償損害等語，並
    聲明：被告應連帶給付原告15萬元，及自110年10月19日起
    至清償日止，按週年利率百分之5計算之利息。
三、被告則以下列陳詞置辯，並聲明：原告之訴駁回。
　㈠被告李佳陽部分：
　　我是簽約當時的總經理，但我106年6月就已經離開總經理職
    務，且原告通知返還保證金時，我已經非公司負責人，並沒
    有參與公司行政事務，被告杰陽公司跟被告僑福公司沒有直
    接關係，杰陽公司可以全權處理，因為已經以450萬買斷該
    地區的加盟權利。
　㈡被告僑福公司部分：
　　是被告杰陽公司未獲被告僑福公司授權而自行刻印被告僑福
    公司之印文而與原告簽約，僑福公司對於簽約一事並不知情
    ，且僑福公司也未辦理代書事項。
四、法院之判斷：
　㈠原告主張被告僑福公司授權被告杰陽公司與原告簽約，原告
    並有交付15萬元保證金，嗣後101年9月2日契約期滿而終止
    ，應退還原告預付保證金等情，業提出系爭契約書、110年1
    0月19日土城貨饒郵局存證號碼216號存證信函、被告李佳陽
    及訴外人許慶龍名片、僑福房屋特約地政士證書、僑福房屋
    北縣總管理處公告等件為證，被告李佳陽對於前開證據之形
    式真正並不爭執，惟以前揭情詞置辯。
　㈡按當事人主張有利於己之事實者，就其事實有舉證之責任，
    民事訴訟法第277條本文定有明文，復按民事訴訟如係由原
    告主張權利者，應先由原告負舉證之責，若原告先不能舉證
    ，以證實自己主張之事實為真實，則被告就其抗辯事實，即
    令不能舉證，或其所舉證據尚有疵累，亦應駁回原告之請求
    ，最高法院72年台上字第4225號號判決可資參照。另基於債
    之相對性原則，債權契約為特定人間之權利義務關係，僅債
    權人得向債務人請求給付，不得以之對抗契約以外之第三人
    ，亦無拘束他人之效力。按代理權，係代理人得以本人名義
    ，為意思表示或受意思表示，而其效果直接歸屬於本人之法
    律上地位或資格。意定代理，乃代理權基於本人之意思表示
    而發生者。代理權係以法律行為授與者，其授與應向代理人
    或向代理人對之為代理行為之第三人，以意思表示為之，民
    法第167條定有明文。又按代理權之授與，應向代理人或向
    代理人對之為代理行為之第三人，以意思表示為之。此項意
    思表示，固不以明示為限，惟默示的授與代理權，仍須表意
    人之舉動或其他情事等之間接事實，與授與代理權之事項，
    具相當之關連性為必要。再按，所謂表見代理，依民法第16
    9條規定，係指由自己之行為表示以代理權授與他人，或知
    他人表示為其代理人而不為反對之表示者，對於第三人應負
    授權人之責任而言。而所謂由自己之行為表示以代理權授與
    他人者，必須本人有表見之事實，足使第三人信該他人有代
    理權之情形存在，且須第三人基此表見之事實，主張本人應
    負授權人之責任（最高法院60年台上字第2130號判例參照）
    ；又所謂知他人表示為其代理人而不為反對之表示者，須以
    本人實際知其事實為前提，主張本人知此事實者，應負舉證
    之責（最高法院68年台上字第1081號判例參照）。
　㈢查，系爭契約存在於原告與被告杰陽公司間，此觀諸系爭契
    約書上關於立契約書人之記載「杰陽開發有限公司（以下簡
    稱甲方）、昱森地政士聯合事務所蘇晉得（以下簡稱乙方）
    」即明（見本院卷第33、43頁），又系爭契約僅有原告與被
    告杰陽公司用印（見本院卷第41、51頁），相關權利義務亦
    存在於原告與被告杰陽公司間，被告僑福公司、鄭朝杰、李
    佳陽並非系爭契約之當事人，依債之相對性原則，契約之效
    力僅存在於契約當事人間，故原告所請求之返還保證金，當
    對契約當事人之一造即被告杰陽公司為之，其對被告僑福公
    司、鄭朝杰、李佳陽為契約義務之請求，顯無依據。
　㈣至原告固以系爭契約上顯示「僑福房屋」字樣，故被告僑福
    公司應負表見代理之責云云，然此部分業經被告僑福公司抗
    辯係被告杰陽公司未經授權而自行刻印，原告復未就此部分
    有何具備授權他人之權利外觀進一步舉證以實其說，僅以契
    約上顯示「僑福房屋」之電腦套印字樣，舉證未足，故原告
    此部分主張，容屬無據，自無可採。
　㈤至原告主張被告鄭朝杰、李佳陽分別為締約時之董事長及總
    經理，應負民法第184條之侵權行為責任或不當得利返還責
    任云云，並未具體陳明被告鄭朝杰、李佳陽之侵權行為或不
    當得利事實，故此部分主張並未盡其具體化之責，其此部分
    主張及請求，顯無理由。
　㈥末按遲延之債務，以支付金錢為標的者，債權人得請求依法
    定利率計算之遲延利息。給付無確定期限者，債務人於債權
    人得請求時，經其催告而未為給付，自受催告時起，負遲延
    責任。其經債權人起訴而送達訴狀，或依督促程序送達支付
    命令，或為其他相類之行為者，與催告有同一之效力。應付
    利息之債務，其利率未經約定，亦無法律可據者，週年利率
    為百分之5，民法第233條第1項、第229條第2項及第203條分
    別定有明文。本件原告固請求自110年10月19日土城貨饒郵
    局存證號碼216號存證信函寄發之日起算利息，惟並未提出
    該存證信函送達之回執，難認該存證信函已合法送達，而本
    件起訴狀繕本已於111年4月12日寄存於被告杰陽公司所在之
    新北市政府警察局板橋分局大觀派出所，有本院送達證書在
    卷可稽（見本院卷第103頁），經10日即111年4月22日生送
    達效力，是原告請求被告杰陽公司給付自起訴狀繕本送達翌
    日即111年4月23日起至清償日止，按週年利率百分之5計算
    之利息，併應准許。逾此部分之利息請求，則無所憑，應予
    駁回。
五、綜上所述，原告依系爭契約第5條規定，請求如主文第1項所
    示，為有理由，應予准許。逾此部分之請求，為無理由，應
    予駁回。
六、本件原告勝訴部分，係依民事訴訟法第427條第1項適用簡易
    訴訟程序所為被告杰陽公司敗訴之判決，依同法第436條第2
    項、第389條第1項第3款規定，應依職權宣告假執行。
七、本件事證已臻明確，兩造其餘之攻擊防禦方法及所提證據，
    於判決結果不生影響，爰不一一論列，併此敘明。
八、訴訟費用負擔之依據：民事訴訟法第79條。
中　　華　　民　　國　　111 　年　　11　　月　　24　　日
                  臺灣新北地方法院板橋簡易庭
                        法  官  陳怡親
以上為正本係照原本作成。
如不服本判決，應於送達後20日內，向本院提出上訴狀並表明上
訴理由，如於本判決宣示後送達前提起上訴者，應於判決送達後
20日內補提上訴理由書（須附繕本）。
中　　華　　民　　國　　111 　年　　11　　月　　24　　日
                        書記官  劉芷寧